【裁判字號】    97,交上易,87
【裁判日期】    970501
【裁判案由】    過失傷害
【裁判全文】
臺灣高等法院刑事判決                97年度交上易字第87號
上  訴  人    乙○○
即  被  告
上列上訴人即被告因過失傷害案件，不服臺灣板橋地方法院九十
六年度交易字第四六二號，中華民國九十七年一月廿三日第一審
判決（起訴案號：臺灣板橋地方法院檢察署九十六年度偵字第一
八一二八號），提起上訴，本院判決如下：
    主  文
原判決撤銷。
乙○○無罪。
    理  由
一、本案公訴意旨詳如原起訴書所載（如附件）。
二、告訴人甲○○固指訴被告乙○○駕駛營業小客車，行經台北
    縣板橋市○○路○段一八二巷口時，闖越紅燈，致撞及其機
    車肇事，並經同在現場之姐即証人吳苡甄証述渠姐妹二人確
    係燈號轉換為綠燈始行通過路口為據；然經訊被告則堅決否
    認有闖紅燈行駛，並稱其係跟前方車輛通過路口，係告訴人
    闖紅燈且車速太快，在路口安全島處繫其車左前方肇事，其
    無過失等語。
三、按犯罪事實應依證據認定之，無證據不得認定犯罪事實；不
    能證明被告犯罪者，應諭知無罪之判決，刑事訴訟法第一百
    五十四條第二項及第三百零一條第一項，分別定有明文。次
    按認定不利於被告之事實，須依積極證據，苟積極證據不足
    為不利於被告事實之認定時，即應為有利於被告之認定，更
    不必有何有利之證據；又事實之認定，應憑證據，如未能發
    現相當證據，或證據不足以證明，自不能以推測或擬制之方
    法，以為裁判基礎；被告否認犯罪事實所持之辯解，縱屬不
    能成立，仍非有積極證據足以證明其犯罪行為，不能遽為有
    罪之認定。而刑事訴訟法上所謂認定犯罪事實之積極證據，
    係指適合於被告犯罪事實之認定之積極證據而言，雖不以直
    接證據為限，間接證據亦包括在內；然而無論直接或間接證
    據，其為訴訟上之證明，須於通常一般之人均不致有所懷疑
    ，而得確信其為真實之程度者，始得據為有罪之認定，倘其
    證明尚未達到此一程度，而有合理之懷疑存在時，致使無從
    形成有罪之確信，根據「罪證有疑，利於被告」之證據法則
    ，即不得遽為不利被告之認定（最高法院三十年上字第八一
    六號、廿九年上字第三一０五號、卅年上字第一八三一號、
    四十年台上字第八六號及七十六年台上字第四九八六號判例
    意旨參照）。至告訴人之指訴，係以使被告受刑事訴追為目
    的，是以告訴人之指訴為證據方法，除其指訴須無瑕疵，且
    應有查與事實相符之佐證，始得資為判決之基礎，亦經最高
    法院著有五十二年台上字第一三００號及六十一年台上字第
    三０九九號判例可資參照。而所謂無瑕疵，係指被害人所為
    不利被告之陳述，與社會上一般生活經驗或卷存其他客觀事
    實並無矛盾而言；另所謂就其他方面調查認與事實相符，非
    僅以所援用之旁證足以證明被害結果為已足，尤須綜合一切
    積極佐證，除認定被告確為加害人之可能外，在推理上無從
    另為其他合理原因之假設，有一不合於此，即不能以被害人
    之陳述作為論斷之證據。
四、經查，本案告訴人自承其與姐是自板橋市○○路○段一二五
    巷出來，巷口有禁止左轉標誌，其確有違規左轉，欲過文化
    路二段路口至前面一八二巷一節，然其確係見號誌轉換為綠
    燈後方行駛一節，核與現場文化路二段一二五巷已是在路口
    安全島後方，故巷口設禁止左轉號誌，是就該路口僅係供直
    行文化路二段之車輛及自一八二巷出來之車輛行駛之用，而
    自一二五巷出來之車輛僅得右轉往板橋方向行駛，不得逆向
    橫越文化路二段往台北或往一八二巷行駛自明，另文化路二
    段上台北往板橋方向，亦設有七時至廿二時禁止左轉之標誌
    ，是就文化路往台北方向行駛車輛，於上午八時，依信賴原
    則，自可信賴該路口應無車輛會自左方駛來，亦即該路口路
    權屬文化路二段綠燈時屬直行車輛，告訴人逆向行駛並穿越
    該路口已違規在先。
五、再查，該路口號誌除一八二巷為雙面外，餘均為單面號誌（
    即另一面無從見號誌情況），又一八二巷口號誌順其路向有
    點斜置，此有現場相關號誌照片在卷可按（附本院卷），是
    告訴人於一二五巷口，均無從見該路口相關號誌，則其指稱
    其與姐均係於號誌轉換後方起駛一節，即與現場號誌情形不
    符，要無足採。至告訴人於本院証稱該一八二巷口號誌原非
    斜置，其案發後出院至現場才發現有斜掉，且其已左轉至麥
    當勞前待轉區云云，然查依案發時現場照片（偵卷第廿七頁
    下圖）即已見一八二巷口號誌有斜置，於一二五巷口已然無
    法見該號誌變換，且現場麥當勞前亦無待轉區之標線，此亦
    有案發時及現今之現場照片可稽，益足証告訴人所述不實。
    參以本案依現場圖示（偵卷第十頁），告訴人機車右前側與
    被告汽車左前葉子板有碰撞痕跡（偵卷第廿九、卅一、卅二
    頁照片），且告訴人機車碎片散落於路口未逾分隔島處，顯
    係告訴人機車撞及被告汽車肇事。至台灣省台北縣區車輛行
    車事故鑑定委員會原鑑定僅依告訴人指訴認被告闖紅燈可能
    性較高，未具體寫明其研判依據理由，已有未洽，且原審送
    台灣省車輛行車事故覆議鑑定委員會覆議，即認跡証不全不
    為覆議，此有各該委員會意見書在卷可按，然如前述，本案
    告訴人於其行駛巷口既無法得見號誌狀況，指訴已具瑕疵，
    且本案路權復歸屬被告，依信賴原則，亦難認被告有何過失
    。
六、綜上所述，本案告訴人之指訴，既有瑕疵，且無其他積極証
    據証明被告過失，揆諸前揭規定說明，即應為被告無罪之諭
    知，是原審據告訴人瑕疵指証對被告為論罪科刑，即有未當
    ，被告上訴指摘，為有理由，自應由本院撤銷改判，為被告
    無罪之諭知，以免冤抑。
七、據上論斷，應依刑事訴訟法第三百六十九條第一項前段、第
    三百六十四條、第三百零一條第1項，判決如主文。
本案經檢察官林秀濤到庭執行職務。
中    華    民    國   九十七   年   五   月    一    日
                  刑事第六庭審判長法  官  林堭儀
                                  法  官  郭豫珍
                                  法  官  陳玉雲
以上正本證明與原本無異。
不得上訴。
                                  書記官  陳思云
中    華    民    國    97    年    5     月    2     日


司法院資訊處製作；財團法人民間司法改革基金會備份。
